【裁判字號】    97,易,352
【裁判日期】    970729
【裁判案由】    詐欺
【裁判全文】
臺灣雲林地方法院刑事判決               97年度易字第352號
公  訴  人  臺灣雲林地方法院檢察署檢察官
被      告  丙○○
上列被告因詐欺案件，經檢察官聲請簡易判決處刑（97年度偵字
第741 號）及移送併辦（97年度偵字第739 號、第744 號），本
院認不適宜依簡易程序，改依通常程序審理，判決如下：
    主  文
丙○○幫助共同意圖為自己不法之所有，以詐術使人將本人之物
交付，處有期徒刑柒月。
    事  實
一、丙○○可預見提供金融機構之帳戶、密碼及提款卡予不熟識
    之人使用，常與財產犯罪密切相關，有供他人作為財產犯罪
    用以收取贓款、掩飾犯行，以逃避檢警等執法人員追查之虞
    ；並對於其提供帳戶後，縱若有人持以犯罪，亦未違反其幫
    助犯罪之本意，於民國96年11月2 日，將其所有設於日盛商
    業銀行股份有限公司虎尾分行（以下簡稱：日盛銀行）帳號
    ：00000000000000號之帳戶存摺、提款卡，攜往雲林縣斗南
    鎮○○○○道附近之某檳榔攤轉客運業者，送交台南市某不
    詳姓名年籍自稱為「陳先生」之成年男子，並以電話告知「
    陳先生」提款卡密碼，而以此方法幫助「陳先生」為成員之
    詐騙集團從事詐取財物犯罪。嗣該詐騙集團成員即共同基於
    意圖為自己不法所有之詐欺取財犯意聯絡，先後(一)於96年11
    月10日晚間7 時許，由某不詳姓名年籍之成年女子，撥打丁○○電話，佯稱：伊係「東森購物台」員工，因丁○○先前
    購物有筆退款操作有誤，要求丁○○做解除動作等語。使丁○○因此陷於錯誤，而依該女子之指示至郵局自動提款機操
    作，並於同日晚間7 時35分許及9 時14分許，分別將新台幣
    （下同）29,989元、19,803元匯入丙○○之上開帳戶。(二)於
    96年11月11日晚間7 時許，由某不詳姓名年籍之成年女子，
    撥打乙○○之行動電話，佯稱：伊係「東森購物台」員工，
    因乙○○先前購物所繳之現金款項，送貨人員錯送單據，要
    求乙○○前往郵局另以分期付款繳費，並將退還乙○○1380
    元等語，乙○○陷於錯誤，乃於同日晚間8 時13分許，前往
    郵局透過自動提款機將29,989元匯入丙○○之上開帳戶。(三)
    該詐欺集團成員又於同日96年11月11日晚間9 時許，由某不
    詳姓名年籍之成年男子，撥打甲○○之行動電話，訛稱甲○○網路購物扣款有誤，要求甲○○前往自動提款機核對帳戶
    金額，甲○○因而陷於錯誤，遂依指示於同日晚間9 時17分
    許，至郵局自動提款機操作，此時該集團另一自稱姓黃之某
    不詳成年女子，隨即以電話聯繫甲○○，冒稱係新竹國際商
    業銀行之行員，指示甲○○操作提款機，致甲○○將21,751
    元匯入丙○○之上開帳戶。嗣丁○○、乙○○及甲○○於轉
    帳匯款後，察覺有異，分別向東森購物台及銀行查詢，始知
    受騙，經報警而循線查獲。
二、案經丁○○、乙○○及甲○○訴由雲林縣警察局虎尾分局報
    告臺灣雲林地方法院檢察署檢察官偵查後聲請簡易判決處刑
    及移送併辦。
    理  由
甲、程序部分：
一、按被告以外之人於審判外之言詞或書面陳述，除法律有規定
    者外，不得作為證據，刑事訴訟法第159 條第1 項固有明文
    。惟被告以外之人於審判外之陳述，雖不符刑事訴訟法第
    159 條之1 至第159 條之4 規定（得為證據之情形），而經
    當事人於審判程序同意作為證據，法院審酌該言詞陳述或書
    面陳述作成時之情況，認為適當者，亦得為證據。刑事訴訟
    法第159 條之5 第1項亦定有明文。
二、本案被告丙○○及公訴人對於被害人丁○○、乙○○及甲○○之警詢筆錄、中華郵政公司自動櫃員機儲戶交易明細表、
    渣打銀行對帳明細、被告上開帳戶之開戶資料及帳戶交易明
    細查詢、帳戶通報警示簡便格式表、受理各類案件紀錄表、
    反詐騙紀錄表及臺灣雲林地方法院檢察署公務電話記錄單等
    被告丙○○以外之人於審判外之言詞及書面陳述，均同意作
    為證據；且本院審酌各該言詞及書面作成時之情況，亦認為
    適當，自均得作為證據。
乙、實體部分：
一、訊據被告丙○○固承認於上開時間，將其所有之上開帳戶存
    摺、提款卡送交自稱為「陳先生」之人，並告知該提款卡密
    碼之事實；惟矢口否認有何幫助共同詐取財物之犯行，辯稱
    ：其因看見報紙上刊登之國際銀行貸款消息，為辦理借款，
    又因「陳先生」告知須帳戶存摺、提款卡，始將該等證件送
    交「陳先生」，另提款卡密碼其本來已忘記，係隨便跟「陳
    先生」說的，其亦係受騙，並無幫助犯罪之意思等語。
二、經查，被害人丁○○、乙○○及甲○○分別於上開時間，因
    遭人詐騙，以致丁○○2 次轉帳各匯款29,989元、19,803元
    ；乙○○轉帳匯款29,989元；及甲○○轉帳匯款21,751元至
    被告設於日盛銀行帳號：00000000000000號帳戶等事實，業
    據丁○○、乙○○及甲○○分別於警詢指述甚詳；並有中華
    郵政公司自動櫃員機儲戶交易明細表2 張（97年度偵字第
    741 號卷《以下簡稱：偵卷(一)》第11頁背面）、嘉義市警察
    局第一分局長榮派出所受理詐騙帳戶通報警示簡便格式表（
    偵卷(一)第16頁）、內政部警政署反詐騙案件紀錄表（偵卷(一)
    第16頁背面）各1 份【以上為被害人丁○○部分】、中華郵
    政公司自動櫃員機儲戶交易明細表（雲警虎偵字第09600148
    77號卷《以下簡稱：警卷(一)》第7 頁）、基隆市警察局刑事
    警察大隊受理詐騙帳戶通報警示簡便格式表（警卷(一)第8 頁
    ）、內政部警政署反詐騙案件紀錄表（警卷(一)第9 頁）、基
    隆市警察局刑警大隊受理各類案件記錄表（警卷(一)第10頁）
    各1 份【以上為被害人乙○○部分】、被害人甲○○設於渣
    打銀行帳戶之對帳明細（雲警虎偵字第0960015144號卷第6
    頁）1 份【以上為被害人甲○○部分】，以及被告於日盛銀
    行之開戶基本資料及帳戶交易明細查詢各1 份（警卷(一)第11
    、12頁）【以上為被害人丁○○、乙○○、甲○○共通部分
    】在卷可參。是被害人丁○○、乙○○、甲○○遭詐騙而將
    款項匯入被告上開帳戶等情，可資認定。
三、被告雖以上揭情詞置辯。惟查：
  (一)在台灣現今社會，一般人向金融機構申請開設帳戶，只要持
    國民身分證及健保卡等證件即可，並無特殊限制及困難，故
    需用帳戶者原得以自己之名義申請，而無使用他人帳戶之必
    要；且時下利用人頭帳戶轉帳詐欺取財之犯罪情事，已經報
    章新聞多所披露，復經政府長期、多方宣導，是依一般人之
    智識及社會生活經驗，極易認知不使用自己申辦之帳戶，卻
    使用他人帳戶，尤其在不熟識人之間，乃屬悖於常情，其目
    的顯係為逃避檢警機關透過帳戶交易明細之循線追查，以掩
    蓋其不法犯罪。被告自承其係見報紙登載辦理貸款之訊息，
    而將存摺、提款卡透過客運業者送交給自稱「陳先生」之人
    一情；且被告亦未能指明該人之姓名、住所或營業處所等項
    。足認被告與所謂「陳先生」之人，應不認識。又被告為高
    職畢業，已據被告陳明在卷（本院97年度易字第352 號卷《
    下稱：本院卷》第17頁背面），亦即被告有相當之教育程度
    ，然其卻將與個人理財有重要關係之帳戶存摺、提款卡及密
    碼，隨意送交不認識之人，實與常情有違。再者，被告曾有
    貸款經驗，並無需提供帳戶存摺、提款卡及密碼，亦據其供
    承在卷（本院卷第17頁背面）。是被告辯稱為辦理貸款而提
    供帳戶之存摺、提款卡及密碼予「陳先生」，與其經驗亦有
    所違背，自難採信。
  (二)何況，被告辯稱其本來已忘記提款卡之密碼，係隨便跟「陳
    先生」說的等語（本院卷第30頁）。但參諸丁○○、乙○○
    、甲○○於匯款至被告之上開帳戶後，隨即遭以提款卡提領
    一空等情（警卷(一)第12頁），顯見被告提供予「陳先生」之
    提款卡密碼係正確無誤；再參諸被告自承於送出帳戶之存摺
    、提款卡當日傍晚，與其友人聊天，經其友人告知其可能受
    騙等情後（本院卷第18頁），卻未向開戶銀行辦理掛失；以
    及於本院固辯稱就送出帳戶之存摺、提款卡等情事，不敢報
    警等語（本院卷第18頁）；但被告於偵查中，卻先是辯稱曾
    向雲林縣警察局斗南分局偵查隊長「羅先生」詢問過如何報
    案，惟經臺灣雲林地方法院檢察署向斗南分局查詢後，該分
    局之偵查隊長並非姓羅，且所轄斗南派出所亦無羅姓員警，
    有該署之公務電話記錄單1 紙在卷可參（97年度偵字第739
    號卷第11頁）。足見被告前後說詞不一，其對提供帳戶、提
    款卡及密碼予他人之事實，應有所隱瞞。由此益徵被告辯稱
    其亦受騙等節，實屬飾卸之詞，毫無足採。可見被告係有意
    提供其帳戶、提款卡及密碼供「陳先生」使用無訛。
  (三)參諸詐騙集團為確保被害人之匯款能如數領出，多係利用自
    願出賣或出借帳戶之人所提供之金融機構帳戶，因如利用他
    人遺失或未經同意使用之金融機構帳戶，該等人士隨時可能
    掛失，詐騙集團將無法領出贓款，致失其詐取財物之目的。
    是被告雖無他人使用其帳戶必持以詐欺取財之確信，但其既
    提供予「陳先生」使用，顯見被告對於他人縱使用以作為詐
    欺取財之人頭帳戶一節，有予以容任之意思。足認被告有幫
    助他人共同詐欺取財之未必故意甚明。故此，本案事證明確
    ，被告犯行堪以認定，應依法論科。
四、論罪科刑部分：
  (一)被告將其所有上揭帳戶之存摺、提款卡及密碼提供予「陳先
    生」，致遭詐騙集團利用作為共同詐取財物之匯款帳戶，是
    被告所為，乃屬基於幫助他人詐欺取財之故意，而為詐欺取
    財罪構成要件以外之幫助行為。核被告丙○○所為，係犯刑
    法第30條第1 項前段、第339 條第1 項之幫助共同詐欺取財
    罪。又被告所為係詐欺取財罪之幫助犯，依刑法第30條第2
    項規定，按正犯之刑減輕之。
  (二)爰審酌被告未有犯罪前科，有臺灣高等法院被告前案紀錄表
    1 份在卷可稽，素行良好；其提供帳戶存摺、提款卡及密碼
    ，供他人利用作為詐騙之工具，致使犯罪者之真實身分難以
    查緝，而助長犯罪；並因詐騙集團難以破獲，以致詐騙情事
    未能根絕，影響所及，造成人與人之間的信賴感受嚴重之破
    壞，對於社會治安、秩序及財產權之危害不輕；且於犯後否
    認犯罪，亦未賠償被害人所受損害，犯後態度不佳；惟念及
    其所為係幫助行為，應減輕其刑等被告之品行、犯罪之動機
    、目的、手段、所生危害、犯後態度及幫助犯罪之情節等一
    切情狀，量處如主文所示之刑。
五、至於公訴人於審理期日，以言詞請求沒收被告之上開帳戶一
    節（本院卷第31頁）。惟查，沒收僅以「物」為限，此觀
    刑法第38條之規定自明。而設於金融機構之帳戶，係存款人
    與該金融機構所締結之存款法律關係，並非如存摺、帳簿為
    有形之物。是公訴人請求沒收被告之上開帳戶，與法不合，
    不能准許，併此敘明。
據上論斷，應依刑事訴訟法第452 條、第299 條第1 項前段，刑
法第30條第1 項前段、第2 項、第339 條第1 項，刑法施行法第
1條 之1 ，判決如主文。
本案經檢察官蕭如娟到庭執行職務。
中    華    民    國    97    年    7     月    29    日
            刑事第三庭    審判長法  官  林輝煌
                                法  官  李貞瑩
                                法  官  陳銘壎
以上正本證明與原本無異。
如不服本判決，應於判決收受後10日內，向本院提出上訴狀（須
附繕本）。
                                書記官  鍾宜津
中    華    民    國    97    年    7     月    29    日
附錄本案論罪科刑法條全文：
中華民國刑法第339條第1項：
意圖為自己或第三人不法之所有，以詐術使人將本人或第三人之
物交付者，處 5 年以下有期徒刑、拘役或科或併科 1,000 元以
下罰金。
中華民國刑法第30條
幫助他人實行犯罪行為者，為幫助犯。雖他人不知幫助之情者，
亦同。
幫助犯之處罰，得按正犯之刑減輕之。


司法院資訊處製作；財團法人民間司法改革基金會備份。
